【裁判字號】    99,易,2814
【裁判日期】    991029
【裁判案由】    詐欺
【裁判全文】
臺灣臺中地方法院刑事判決              99年度易字第2814號
公  訴  人  臺灣臺中地方法院檢察署檢察官
被      告  丙○○
上列被告因詐欺案件，經檢察官提起公訴（99年度偵緝字第1651
號），被告於準備程序中就被訴事實為有罪之陳述，經本院合議
庭裁定由受命法官獨任進行簡式審判程序，本院判決如下：
    主    文
丙○○幫助意圖為自己不法之所有，以詐術使人將本人之物交付
，處有期徒刑參月，如易科罰金，以新臺幣壹仟元折算壹日。
    犯罪事實
一、丙○○明知依一般社會生活之通常經驗，可預見提供金融帳
    戶予他人使用，可能幫助他人犯罪，且詐騙集團經常施用詐
    術使被詐騙人將款項匯入其指定之人頭帳戶，以掩飾其犯行
    ，並藉此逃避檢警人員之追緝。詎丙○○不惜發生上述結果
    ，而基於幫助他人易於實現詐欺取財犯罪之不確定故意，於
    民國99年4 月19日，在臺中市○○路附近，將其當日（即19
    日）向渣打國際商業銀行股份有限公司大雅分行（下稱渣打
    銀行）所申辦之帳號00000000000000號帳戶之存摺、金融卡
    及密碼（同時提供其已申辦之合作金庫商業銀行、第一商業
    銀行之存摺、金融卡，惟此部分未經檢察官起訴），提供予
    自稱「馮國豪」（音譯）之成年男子，容任「馮國豪」使用
    。嗣詐欺集團成員取得上開帳戶之存摺、金融卡及密碼後，
    即共同基於意圖為自己不法所有之犯意聯絡，於99年4 月20
    日下午5 時30分許，撥打電話向乙○○佯稱：先前在網路上
    購買商品後，因多點選1筆，如不前往ATM依指示操作取消匯
    款，乙○○將遭重複扣款云云，使乙○○因而陷於錯誤，於
    同日下午7 時24分、42分、45分許，分別匯款新臺幣（下同
    ）10萬元、9萬9千元、1 千元，共匯款20萬元至上開丙○○
    所申辦之渣打銀行帳戶內。嗣經乙○○驚覺受騙而報警處理
    後，始循線查知上情。
二、案經臺中市警察局第二分局移送臺灣臺中地方法院檢察署檢
    察官偵查起訴。
    理    由
壹、程序方面
一、刑事訴訟法第273條之1第1 項規定除被告所犯為死刑、無期
    徒刑、最輕本刑為3 年以上有期徒刑之罪或高等法院管轄第
    一審案件者外，於審判期日前之程序進行中，被告先就被訴
    事實為有罪之陳述時，審判長得告知被告簡式審判程序之旨
    ，並聽取當事人、代理人、辯護人及輔佐人之意見後，裁定
    進行簡式審判程序。查被告丙○○被訴幫助詐欺取財案件，
    非前開不得進行簡式審判程序之案件，經被告於本院準備程
    序時就被訴之事實為有罪之陳述，且經本院告知被告簡式審
    判程序之旨，聽取被告及檢察官之意見後，爰依刑事訴訟法
    第27 3條之1第1項規定裁定改依簡式審判程序審判之，先予
    敘明。
二、按簡式審判程序之證據調查，不受刑事訴訟法第159條第1項
    規定之限制，刑事訴訟法第273條之2定有明文。此乃因簡式
    審判程序，貴在審判程序之簡省便捷，故調查證據之程序宜
    由審判長便宜行事，以適當之方法行之即可，因此有關傳聞
    證據之證據能力限制規定無庸予以適用。故本案以下所引證
    據，自均得作為認定事實之證據。
貳、實體方面
一、上開犯罪事實，業據被告丙○○於本院準備程序及審理時坦
    承不諱，並有下列證據，足認被告之自白與事實相符，應堪
    採信：
  (一)上開渣打銀行帳號00000000000000號活期儲蓄存款帳戶，係
    被告於99年4 月19日所申辦一情，業據被告自白在卷，並有
    渣打銀行99年5 月12日渣打商銀大雅字第09900030號函附之
    開戶資料1 份附卷可稽（見警卷第13至24頁）。又不詳之人
    ，利用上開帳戶作為詐欺取財之工具，於99年4月20日下午5
    時30分許，撥打電話向被害人乙○○佯稱：先前在網路上購
    買商品後，因多點選1筆，如不前往ATM依指示操作取消匯款
    ，乙○○將遭重複扣款云云，使乙○○因而陷於錯誤，於同
    日下午7 時24分、42分、45分許，分別匯款10萬元、9萬9千
    元、1 千元，共匯款20萬元至上開被告所申辦之渣打銀行帳
    戶內，而詐得20萬元等事實，亦經證人乙○○於警詢中證述
    明確（見警卷第4至5頁），並有渣打銀行活期性存款結清帳
    戶明細查詢在卷足憑（見警卷第15頁）。堪認不詳詐欺集團
    之成員，確有利用被告申辦之上開帳戶，對被害人乙○○實
    行詐欺取財犯罪之事實。
  (二)又被告除於渣打銀行開戶外，並曾於合作金庫商業銀行、第
    一商業銀行、中華郵政股份有限公司開戶，有金融機構回應
    狀態－開戶銀行列表1 份附卷足稽（見本院卷第33至34頁）
    ，核與被告供稱：伊同時交付渣打銀行、合作金庫商業銀行
    、第一商業銀行等3 家金融機構之帳戶資料予「馮國豪」使
    用等情相符。而再被告亦自承：伊知道「馮國豪」曾因販賣
    金融機構帳戶而涉犯刑事案件等語（見本院卷第46頁背面）
    ，被告仍應「馮國豪」之請求，於99年4 月19日向渣打銀行
    申辦上開帳戶後，隨即於同日將上開帳戶之上開帳戶之存摺
    、金融卡及密碼交付「馮國豪」使用，且同時交付其所申辦
    之合作金庫商業銀行、第一商業銀行之帳戶資料予「馮國豪
    」使用使，足認被告知悉「馮國豪」向其索取上開渣打銀行
    帳戶之存摺、金融卡及密碼，係供不法使用。故被告供稱：
    伊知道「馮國豪」會將其所交付之金融機構帳戶存摺等資料
    做不法使用等語，即與事證相符。
  (三)被告於偵查及本院準備程序中雖曾辯稱：伊申請渣打銀行帳
    戶是預計每月定存8千至1萬元，以後給小孩上學使用，伊當
    時是做臨時粗工，沒有固定工作，有工作才有錢領，伊申請
    帳戶拿到金融卡後，將密碼寫在一張便條紙上面，跟存摺一
    起放在包包裡面，後來伊去太平網咖那邊打電腦，打了一整
    夜，後來隔天就是20日準備上班的時候，就發現包包不見了
    ，包包裡面有7200元，還有國民身分證、健保卡等物，伊沒
    有掛失渣打銀行的存簿、提款卡，也沒有報警，因為伊申辦
    的渣打銀行之存摺、金融卡及密碼當天就不見了，所以伊以
    後就沒有再定期存款云云（見本院卷第45頁背面至46頁）。
    惟查：
  1.被告於99年4 月19日向渣打銀行申辦上開帳戶時，已在合作
    金庫商業銀行、第一商業銀行、中華郵政股份有限公司開戶
    之事實，詳如前述。被告既有其他金融機構帳戶可供使用，
    衡情何須另行開立上開渣打銀行帳戶？且金融機構對活期儲
    蓄存款帳戶之計息較低，定期存款之計息較高，此為眾所週
    知之事實，倘被告果真是為其子女定期定額存款而申辦上開
    渣打銀行帳戶，則何以申辦計息較低之活期儲蓄存款帳戶？
    況被告亦自承當時是做臨時粗工，沒有固定工作，有工作才
    有錢領等情，觀之被告當時之工作狀況、經濟收入，顯無能
    力做定期定額存款。再參以被告供承：從申辦上開渣打銀行
    帳戶後，就沒有做定期定額存款等語。足認被告所辯顯係卸
    責之詞，不足採信。
  2.另詐欺取財集團以他人帳戶供作款項出入之帳戶，通常會先
    取得帳戶所有人之同意才使用，否則一旦帳戶所有人辦理掛
    失，被害人所匯入之款項即遭凍結無法提領，而帳戶所有人
    反可輕易辦理補發存摺、變更印鑑及密碼，將款項提領一空
    ，衡以上情，犯罪集團當無甘冒此風險之理。是以，果若被
    告辯稱其所有上開帳戶資料乃係遭人竊取後遭冒用等情為真
    ，則持有上開帳戶資料之犯罪集團根本無法知悉帳戶所有人
    何時將辦理掛失止付，而被害人所匯入之款項是否可順利提
    領即處於不確定狀態，又豈需大費周章向他人詐欺取財後，
    要求被害人匯款至其等無法擔保確可領用之被告帳戶內，且
    分次提領該等詐欺取得之款項，而可能平白為帳戶申請使用
    人牟利之理。本案上開渣打銀行帳戶於被告申辦當日（即19
    日）下午11時許，即存入9萬9千元，隨即分次提領一空之事
    實，有上開渣打銀行帳戶活期性存款結清帳戶明細查詢附卷
    可稽（見警卷第15頁），揆諸前開說明，足認詐欺集團成員
    已取得被告之同意，始放心將款項存入該帳戶。綜上，足證
    被告上開所辯，顯與事實不符，故被告所有上開渣打銀行帳
    戶之存摺、金融卡（包括密碼）乃係被告自行提供予「馮國
    豪」任意使用無訛。
  (四)按刑法上之故意，分為直接故意（確定故意）與間接故意（
    不確定故意）。「行為人對於構成犯罪之事實，明知並有意
    使其發生者」為直接故意；「行為人對於構成犯罪之事實，
    預見其發生而其發生並不違背其本意者」為間接故意，刑法
    第13條第1項、第2項定有明文。衡諸現今社會常情，一般人
    至金融機關如銀行、郵局等開設帳戶使用，係極為方便容易
    且迅速之事，如有使用金融存款帳戶之正當用途，自以使用
    其本人或可信賴之親友申請之帳戶，最為便利安全，且若非
    具意圖以他人帳戶從事不法用途，並藉以逃避查緝，自無使
    用他人帳戶之理。是依一般人通常之知識、經驗，均應知任
    意提供自己帳戶予無信賴關係之他人使用，易致他人藉該帳
    戶取得不法犯罪所得，且欲以之隱匿帳戶內資金之實際取得
    人之身分；衡諸情理，被告當時係年滿21歲之成年人，對此
    自難諉為不知。而近年來詐欺取財之犯罪類型層出不窮，該
    等犯罪，多數均係利用他人帳戶作為詐欺所得財物之匯款帳
    戶，並經媒體廣為披載，被告縱使並不確知所提供之帳戶，
    係遭他人用以對被害人詐欺取財，亦無法確知取得帳戶之人
    係以何種方法於何時地為詐欺取財之具體內容，惟對於其所
    提供之上揭帳戶，將遭人作為不法犯罪所得財物匯入及提領
    之工具使用，應有概括之認識，且可預見其發生，竟仍同意
    提供，顯對帳戶供他人取得不法犯罪所得之用，亦不違背其
    本意，仍將上開上開帳戶之存摺、金融卡及密碼提供「馮國
    豪」，被告有基於幫助犯罪之不確定故意存在，應堪認定。
  (五)再按刑法上之幫助犯，係指以幫助之意思，對於正犯資以助
    力，而未參與實施犯罪之行為者而言。被告將其使用之前開
    存摺、提款卡及密碼交付不詳姓名年籍之成年人，該不詳姓
    名年籍之成年人及其所屬詐騙集團之不詳成年成員持以實行
    詐欺取財，被告交付該存摺、提款卡及密碼之行為，要屬犯
    罪構成要件以外之行為，本院復查無被告對於渠等所為犯行
    之實施，有何犯意聯絡或行為分擔之事實，則被告應屬以幫
    助他人實行犯罪行為之意思，參與構成要件以外之行為，為
    幫助犯。
  (六)被告提供上開渣打銀行之上開帳戶之存摺、金融卡及密碼予
    「馮國豪」時，雖同時提供其已申辦之合作金庫商業銀行、
    第一商業銀行之存摺、金融卡，惟此部分未經檢察官起訴，
    且亦無證據足認詐欺集團成員曾利用被告提供之合作金庫商
    業銀行、第一商業銀行之存摺、金融卡，作為詐欺取財之工
    具，故尚難認被告此部分亦有涉犯刑責，附此敘明。綜上所
    述，被告於本院坦承犯行之自白與事實相符，應堪採信。本
    案事證明確，被告犯行堪以認定。
二、查前述不詳姓名年籍之詐欺集團成員意圖為自己不法所有，
    基於詐欺取財之犯意聯絡，以電話施行詐術騙取被害人乙○
    ○之金錢，其所為係犯刑法第339條第1項之詐欺取財罪。被
    告丙○○基於幫助之犯意，提供存摺、金融卡（包括密碼）
    ，幫助詐欺集團成員詐欺，參與施用詐術之構成要件以外之
    行為，核其所為，犯刑法第30條第1項、第339條第1 項詐欺
    取財罪之幫助犯，並依刑法第30條第2 項規定，按正犯之刑
    減輕其刑。又前揭不詳人等所屬之詐欺集團成員就詐欺取財
    犯行，固有犯意聯絡及行為分擔，為共同正犯，惟幫助犯係
    從犯，從屬正犯而成立，刑法上既無「共同幫助」之情，當
    亦無「幫助共同」之可言（最高法院95年度台上字第6767號
    判決、司法院廳刑一字第1104號函亦同此見解）。爰審酌
    被告提供存摺、提款卡及密碼予他人詐欺取財使用，使犯罪
    難以查緝，無異助長不法，影響社會金融交易秩序，因其行
    為導致被害人乙○○遭詐騙20萬元，損失頗多，且未與被害
    人達成和解，惟念其本身未實際參與本件詐欺取財之犯行，
    責難性較小，及於本院審理時坦承犯行之態度等一切情狀，
    量處如主文所示之刑，並諭知易科罰金之折算標準，以示懲
    儆。
據上論斷，應依刑事訴訟法第273條之1第1項、第299條第1項前
段，刑法第30條第1項前段、第2項、第339條第1項、第41條第1
項前段，刑法施行法第1條之1，判決如主文。
本案經檢察官甲○○到庭執行職務
中    華    民    國    99    年    10    月    29    日
                  刑事第九庭    法  官  楊文廣
上正本證明與原本無異。
如不服本判決，應於收受送達後10日內向本院提出上訴書狀（應
敘述具體理由並附繕本）。上訴書狀如未敘述理由，應於上訴期
間屆滿後20日內補提理由書於本院。
                                書記官  陳靖騰
中    華    民    國    99    年    10    月    29    日
附錄論罪科刑法條
中華民國刑法第339條第1項：
意圖為自己或第三人不法之所有，以詐術使人將本人或第三人之
物交付者，處5年以下有期徒刑、拘役或科或併科1千元以下罰金
。

司法院資訊處製作；財團法人民間司法改革基金會備份。
